臺灣新竹地方法院刑事判決　　　　　　　　　　　　　　九十年度訴字第二五三號
　　公　訴　人　臺灣新竹地方法院檢察署檢察官
　　被　　　告　丁○○
　　公設辯護人　林銘宏
右列被告因強盜等案件，經檢察官提起公訴（九十年偵字第五四四號），本院判決如
左：
    主    文
丁○○共同意圖為自己不法之所有，以強暴至使不能抗拒，而取他人之物，累犯，處
有期徒刑伍年參月。如附表所示被告偽簽之「丙○○」署押共壹筆（壹式參聯）沒收
。又未經許可，持有手槍，累犯，處有期徒刑伍年肆月，併科罰金新臺幣拾伍萬元，
罰金部分如易服勞役，以銀元參佰元即新台幣玖佰元折算壹日。扣案奧地利制式克拉
克手槍壹枝（含彈匣壹個，槍枝管制編號0000000000）及口徑九ＭＭ之子
彈參顆，均沒收。又意圖為自己不法之所有，攜帶兇器，以脅迫至使不能抗拒，而取
他人之物，累犯，處有期徒刑柒年參月。應執行有期徒刑拾柒年貳月，併科罰金新台
幣拾伍萬元，罰金部分如易服勞役，以銀元參佰元即新台幣玖佰元折算壹日。如附表
所示被告偽簽之「丙○○」署押共壹筆（壹式參聯）沒收。扣案奧地利制式克拉克手
槍壹枝（含彈匣壹個，槍枝管制編號0000000000）及口徑九ＭＭ之子彈參
顆，均沒收。
    事    實
一、丁○○前於民國八十五年間因違反麻醉藥品管理條例案件，經本院判處有期徒刑
    四月確定，並於八十五年十一月十四日易科罰金執行完畢。
二、丁○○於八十七年六月二十日晚上十一時許，與一名綽號「阿成」之年籍姓名不
    詳之成年男子，在新竹縣新埔鎮犁頭山附近發現因酒醉在車內（車號不明）休息
    之丙○○，且車內並未上鎖，遂共同基於意圖為自己不法所有之犯意聯絡，以合
    力將丙○○押入丁○○所駕駛車號不明之車內，並以車內之安全帶反綁丙○○之
    強暴方式，致使丙○○不能抗拒，並在丙○○上開自小客車之中央扶手置物箱中
    強取丙○○所有之土地銀行湖口分行（現改制為新工分行）之金融卡一張、慶豐
    銀行及大眾銀行之信用卡各一張（卡號分別為000000000000000
    0、0000000000000000）得逞。丁○○隨即將車開往桃園縣桃
    園市○○路方向行駛，並基於偽造私文書及詐欺取財之犯意，沿途逼迫丙○○說
    出金融卡之密碼，待丁○○知悉密碼後，並在不知名地點下車購買不詳藥丸並餵
    食丙○○服用，致丙○○昏迷不醒。丁○○便趁丙○○昏迷時，於八十七年六月
    二十一日清晨三時二十七分許在桃園市華南銀行提款機前以該金融卡盜領現金，
    致該銀行陷於錯誤而交付新台幣（下同）十萬一千元（起訴書誤載為十萬二千元
    ），並於同月二十一日早上八時四十分許，持該慶豐銀行之信用卡持至桃園縣中
    壢市○○路○段一四○號雪莉視聽企業社盜刷六萬元，並在該六萬元簽帳單上偽
    造「丙○○」之署押（一式三聯，一張由特約商店向發卡銀行請款，一張由持卡
    人收執、一張由收單銀行持有），再提出向該店員工行使，足生損害於丙○○、
    、雪莉視聽企業社、慶豐銀行及財團法人聯合信用處理中心，並使雪莉視聽企業
    社陷於錯誤而交付財物。丁○○得手後離去，改由「阿成」駕駛該車。而丙○○
    亦於不詳地點清醒後，自行離去。嗣於八十八年二月八日，丁○○於另案毒品及
    槍砲案件為警借訊時，向警方自首上揭強盜犯行。
二、丁○○另於八十七年十月底，未經許可，在台北市「楓喬之夜」酒店，向真實姓
    名年籍不詳綽號「阿傑」之人，以三十萬元購買取得具殺傷力之奧地利制式克拉
    克手槍一支（含彈匣一個，槍枝管制編號0000000000號）及子彈十二
    顆，未經許可持有，並將其中五顆子彈在新埔鎮、楊梅鎮交接山上試射。嗣於八
    十八年一月三十日下午四時三十分許，丁○○攜帶上開手槍及子彈六發（其中一
    顆詳後述）欲往新竹縣關西鎮住處，行經新竹縣湖口交流道旁羊肉爐店時為警查
    獲，並扣得前述槍枝及子彈（經鑑定試射三顆）。
三、丁○○於八十八年一月七日下午三時四十分許，復另基於意圖為自己不法所有之
    犯意，且攜帶客觀上可供作兇器使用之前開改造槍枝及子彈，偕同不知情之女友
    宋美玲，至桃園縣中壢市○○路一二六號「達爵鐘錶店」，向員工乙○○佯稱欲
    以二十五萬元購買中古勞力士金錶（型號：一八二三八）一只，並要求至當鋪鑑
    定該錶真偽，而引誘乙○○進入丁○○所駕駛車號Ｇ九─八六二九號之銀色日產
    自小客車內，待至中壢市○○街附近之「長青當鋪」鑑定確為真品後，丁○○即
    將車停至附近中壢市○○街海霸王停車場處，並要求試戴該錶。乙○○遂將該金
    錶交給丁○○，待丁○○取得該錶後，即下車並對空鳴槍擊發子彈一顆，並對乙○○以嚇稱該槍係真槍，並非開玩笑等脅迫方式，致使乙○○不能抗拒，並趕緊
    逃離現場。而丁○○於取得該金錶後，即將該金錶拿至桃園市○○路之「松治當
    鋪」典當十五萬元。嗣於八十八年二月一日，丁○○於另案毒品及槍砲案件為警
    借訊時，向警方自首上揭強盜犯行。
四、案經新竹縣警察局竹北分局報告台灣新竹地方法院檢察署檢察官偵查起訴。
    理    由
一、訊據被告丁○○對於犯罪事實一，於上揭時、地將被害人丙○○載走，並持金融
    卡至桃園市地區盜領存款及盜刷信用卡，及於犯罪事實三部分，自乙○○處取得
    勞力士金錶並將之典當之事實坦承不諱，惟辯稱有關丙○○部分，係伊自願隨他
    們走，並自動講出金融卡密碼，且並未以安全帶綑綁、亦未以藥物餵食被害人。
    而有關被害人乙○○部分，其本欲以三十萬元購買金錶，且當天並有帶現金，亦
    未持有手槍恐嚇云云。惟查：被告上開犯行業經被害人丙○○於偵審中及乙○○
    於偵查中指訴綦詳，且有關被害人丙○○部分被告亦自承：我恐嚇他（丙○○）
    ，他才拿出提款卡及信用卡，我才問密碼等語（參本院九十年六月十五日之訊問
    筆錄）。另被害人乙○○部分，被告亦於警訊時自承「：：我就要求店長金錶借
    我戴，於是我戴上之後就拿出一把槍，並對店長說這是真的，不是假的：：」等
    語，核與證人宋美玲於警訊時證稱：「丁○○有持手槍向天空開了一槍」之情節
    相符（均參八十八偵字第一四三六號偵查卷）。雖證人宋美玲於本院訊問時證稱
    沒有聽到槍聲，然被告於本院訊問時亦自承事後未至鐘錶行付錢，且該金錶業已
    典當（參本院九十年七月二十四日之訊問筆錄及九十一年三月十四日之審理筆錄
    ）。衡諸常情，本案被告與被害人乙○○間並非熟識，於未經取款之情況下，何
    以被害人乙○○會自行離去，且被告若就金錶部分有意購買，何以事後卻將該金
    錶典當換錢。故證人宋美玲於本院之證詞應係事後迴護被告始翻異前詞。按強盜
    行為本質上包括以強暴、脅迫等不法行為致使他人不能抗拒之強制行為，及在他
    人被強制至不能抗拒之情狀下，而強取他人之物或強迫他人交付或強得財產利益
    之「強取行為」與「強得行為」；舉凡一切足以使人喪失抗拒能力之方法，均可
    該當於強盜罪之強制行為。市行為人所施以於被害人之強暴、脅迫，只需壓抑被
    害人之抗拒，或使被害人身體上或精神上處於不能抗拒之狀態（喪失意思自由）
    ，即為已足。本案被害人丙○○當時既因隻身於深夜被被告及綽號「阿成」之人
    共同合力強押入車內並以安全帶綑綁；而被害人乙○○當時更因被告手持手槍恐
    嚇之，依當時客觀情形，被害人之生命及身體均已遭受危害，致達不能抗拒之程
    度已明。此外，有關被告持金融卡盜領存款及盜刷信用卡部分，業經證人即上開
    雪莉視聽企業社之員工胡瑞卿於警訊時當面指認並證稱係被告一人盜刷金額無訛
    ，並有台灣土地銀行湖口分行以湖存字第九０００四五六號之金融卡盜領之跨行
    提款交易紀錄表及慶豐銀行於九十年九月二十六日以（九十）慶銀消卡催字第二
    ０七號之盜刷信用卡交易紀錄可稽，是被告二次強盜，利用自動付款設備詐欺，
    偽造文書及詐欺取財之犯行，應堪認定。
    （二）至有關持有上開具殺傷力之手槍、子彈部分，雖經被告否認，並辯稱上開
    手槍係綽號「阿傑」所寄放云云。然上開犯行，業經被告於偵查中供認不諱（參
    八十八年偵字第一一四二號卷），且被告持有上開手槍及子彈後，隨即至新埔鎮
    及楊梅鎮之交接山上試射五發之事實，復經被告供陳在卷（參本院九十一年三月
    十四日之審理筆錄），是被告主觀上若無持有之認知，何以能自行以該手槍試發
    子彈，是被告上開所辯，尚不足採。又上開手槍及子彈經送請內政部警政署刑事
    警察局鑑驗結果，認奧地利制式克拉克手槍壹枝（槍枝管制編號0000000
    000，係奧地利ＧＬＯＣＫ廠製二六型口徑九ＭＭ半自動手槍，槍號為〝ＢＷ
    Ｙ００５〞，槍管內具陸條右旋來復線，機械性能良好，認具殺傷力。該子彈六
    顆（經鑑定試射三顆），認均係口徑九ＭＭ之制式半自動手槍用子彈，認均具殺
    傷力，有該局八十八年二月六日之刑鑑字第一０七三七號函可稽，是被告前開犯
    行，亦堪認定。
二、查被告犯罪後，懲治盜匪條例業於九十一年一月三十日經總統以華總一義字第０
    九一０００一五０八０號公布廢止，刑法增訂、修正條文亦於同日，經總統以華
    總義字第０九一０００一五一一０號公布，並均自同年二月一日發生效力。雖懲
    治盜匪條例業經廢止，然因廢止前後，被告行為在行為時至裁判時，均有刑罰規
    定，自應就被告行為時有效之懲治盜匪條例與裁判時已修正之刑法予以比較適用
    。故應依刑法第二條第一項之規定，就相關規定作新舊法比較。經綜合比較後，
    應以修正後刑法第三百二十八條第一項及第三百三十條第一項之法定刑，有利於
    被告。是依刑法第二條第一項前段規定，應適用被告裁判時之新法。故核被告所
    為，係犯修正後刑法第三百二十八條第一項之強盜罪、第三百三十條第一項加重
    強盜罪及刑法第二百十六條、第二百十條之行使偽造文書罪、刑法第三百三十九
    條第一項之詐欺取財罪、第三百三十九條之二第一項之利用自動付款設備詐欺罪
    及槍砲彈藥刀械管制條例第七條第四項未經許可持有手槍、同條例第十二條第四
    項未經許可持有子彈罪。又被告第一次所犯強盜罪，與綽號「阿成」間，有犯意
    聯絡及行為分擔，為共同正犯。其偽造署押為偽造私文書之部分行為，偽造私文
    書之低度行為為行使偽造私文書之高度行為所吸收，均不另論罪。另被告一個持
    有手槍、子彈之行為，同時觸犯構成要件不同之罪名，應依想像競合犯之規定，
    論以情節較重之未經許可持有手槍罪。且其所犯上開利用自動付款設備詐欺與第
    一次強盜罪二罪間；行使偽造私文書、詐欺罪與第一次強盜罪三罪間，均有方法
    結果之牽連關係，應從一重之強盜罪論處。而被告二次強盜罪，時間相差半年，
    方法相異，難認時間緊接、態樣相同，應分論併罰又公訴人雖就行使偽造文書及
    詐欺罪部分未予論及，然與起訴強盜罪間有裁判上一罪之關係，本院自應就上開
    部分一併加以裁判。在被告丁○○前於八十五年間因違反麻醉藥品管理條例案件
    ，經本院判處有期徒刑四月確定，並於八十五年十一月十四日易科罰金執行完畢
    ，有台灣高等法院被告全國前案紀錄表可查，其前受有期徒刑執行完畢，於五年
    內再犯本件有期徒刑以上之三罪，為累犯，均應依刑法第四十七條規定，對被告
    所犯上開之三罪均加重其刑。又被告於另案毒品及槍砲案件之警訊時自首前開二
    次強盜犯行，業經證人即警員戊○○及甲○○於本院訊問時證稱在卷，以其係對
    未發覺之犯罪自首而接受審判，應依刑法第六十二條減輕此部分之刑，並依法先
    加重後減輕之。爰審酌被告正值青壯年，卻不思長進，以強盜方法強取他人財物
    ，及未經許可持有手槍，均影響社會秩序甚鉅、暨被害人因此所受損失暨被告犯
    後不思悔改等一切情狀，量處如主文所示之刑，並就罰金部分諭知易服勞役之折
    算標準。
    至扣案之奧地利制式克拉克手槍一枝（含彈匣一個，槍枝管制編號000000
    0000）及口徑九ＭＭ之子彈三顆（經鑑定試射三顆），均屬違禁物，爰依刑
    法第三十八條第一項第一款宣告沒收。而如附表被告偽簽之「丙○○」署押共一
    筆（一式三聯），並依刑法第二百十九條宣告沒收。
據上論斷，應依刑事訴訟法第二百九十九條第一項前段，槍砲彈藥刀械管制條例第七
條第四項、第十二條第四項、刑法第十一條前段、第二條第一項前段、第二十八條、
第二百十條、第二百十六條、第二百十九條、修正後第三百二十八條第一項、第三百
三十條第一項、第三百三十九條第一項、第三百三十九條之二第一項、第五十五條、
第四十七條、第四十二條第二項、第五十一條第五款、第六十二條、第三十八條第一
項第一款，現行法規所定貨幣單位折算標準新台幣條例第二條，判決如主文。
本案經檢察官吳金棟到案執行職務。
中        華        民        國    九十一  年    三    月二十九    日
                                      台灣新竹地方法院刑事第一庭
                                          法  官    彭  淑  苑
右正本證明與原本無異。
如不服本判決，應於判決送達後十日內向本院提出上訴狀( 應附繕本 )，上訴於
臺灣高等法院。
                                          書記官    饒  興  蘭
中        華        民        國    九十一  年    三    月二十九    日
